臺灣高等法院高雄分院民事判決　　　　 100年度訴易字第21號
原　　　告　沈秋美
被　　　告　黃中憲
上列當事人間於刑事訴訟程序附帶提起請求損害賠償訴訟，經刑
事庭移送，本院於100年8 年24月言詞辯論終結，判決如下：
    主  文
被告應給付原告新台幣貳萬元，及自民國一○○年六月十七日起
至清償日止，按週年利率百分之五計算之利息。
原告其餘之訴駁回。
訴訟費用由被告負擔。
    事實及理由
一、原告主張：被告於民國98年8 月24日在其高雄市○○區○○
    路租屋處，未經原告同意，盜刻原告名義之印章，擅自以原
    告名義撰寫撤回狀，在該狀紙上具狀人及撰狀人欄位，偽簽
    原告之簽名，另於該等欄位蓋用偽造原告名義之印文，嗣後
    該撤回狀遞交高雄地檢署，足以生損害於原告。被告犯行讓
    原告受到莫大刺激，寢食不安，一時難以過正常生活，此項
    精神及心理上之損害，雖非金錢損失，但依民法姓名權規定
    ，得向被告請求賠償相當之金錢，爰求判命被告給付原告新
    台幣（下同）50萬元及自起訴狀繕本送達翌日起算之法定遲
    延利息。
二、被告則以：該印章係伊與原告同居期間用以代收郵件之用，
    伊寫該撤回狀有徵得原告同意等語，資為抗辯。
三、兩造不爭執事項：
  (一)被告因於98年4 月22日晚上，曾以鐵樂士噴漆噴灑原告所有
    之機車外觀，經原告提出毀損告訴。嗣因雙方於98年7 月21
    日經高雄市新興區公所調解成立，該調解復經高雄地方法院
    核定，前開毀損案件，經高雄地檢署檢察官以98年度調偵字
    第945 號對被告為不起訴處分（調解書及不起訴處分書見高
    雄地院100 年度訴字第61號刑卷二第45頁、偵卷一第14頁）
    。
  (二)被告於98年8 月24日某時許，在其位於高雄市○○區○○路
    某租屋處內，以原告名義撰寫撤回狀1 份，並於該撤回狀上
    「具狀人」、「撰狀人」欄位，簽署原告姓名及蓋用原告名
    義之印文，將上揭撤回狀遞交高雄地檢署。
  (三)被告因原告前述指訴之事實，經刑事法院論以行使偽造私文
    書罪，判處有期徒刑4 月（高雄地院100 年度訴字第61號、
    本院100 年度上字第827 號刑事判決）。
四、本院判斷：
  (一)據原告於本院刑事庭行準備程序時陳述：被告98年8 月17
    日有傳一通簡訊，內容是「如果你不會寫，我就幫你寫，你
    把號碼給我，我寫好就直接拿去法院，或是打給我看要如何
    ？」但這部分我都沒有回覆被告，因為被告沒有把我的車子
    修理好。我是要被告把我的車子修理好，我才要撤回告訴等
    語（見本院100 年上訴字第827 號刑卷第28頁）。而被告於
    100 年2 月8 日高雄地方法院刑事庭訊時自陳：在98年7 月
    21日調解當天雙方就有講好，如果伊於98年8 月21日前即調
    解成立後1 個月內將車子重新噴漆修好，原告就會撤回告訴
    ，但在98年8 月21日之前原告將伊另外1 輛車牽回去，且有
    一些債務未釐清，以至於伊到現在都還沒有把原告的車修好
    等語（地院刑卷(一)第16頁）。盱衡上情，可認兩造主觀上均
    認需待被告於約定期限內將機車噴漆修復後，原告才願意撤
    回對被告毀損案件之告訴，而被告迄至撤回前既未將機車修
    復，衡諸事理，原告自無可能在未獲修復之情況下，同意被
    告代其撰寫撤回狀以撤回告訴，被告稱已得原告同意才為撤
    回狀之撰寫及遞交等語之抗辯，有悖情理，核非可採。
  (二)就蓋用在撤回狀之原告名義印章何來乙節，原告於刑事偵、
    審中先後為「係原告與伊同居時所遺留其家中供收取原告信
    件之用」、「是伊寫好撤回狀後，拿去給原告看，原告再蓋
    章」、「印章是原告拿給伊蓋的」共計三種不同版本之說詞
    （見地院刑卷二第33頁、偵卷二第15至16頁、地院刑卷一第
    16頁背面）。然衡諸事理，若屬真實不移之事實，何會如此
    變易其情節？況，被告亦未能證明該印章確屬原告所有，足
    認原告指訴係被告偽造後持以行使，要可採信。矧告訴人於
    第一審辯論終結前，未表明撤回告訴，但告訴乃論之刑事事
    件，既已於第一審辯論終結前調解成立並經法院核定，自應
    視為撤回其告訴，無庸告訴人再為撤回告訴之表示，始發生
    撤回告訴之效力（最高法院79年度台非字第199 號判決要旨
    參照）。兩造間之毀損刑案，於98年7 月21日經區公所調解
    委員會調解成立，在調解書內之第三項載明「對造人（原告
    ）同意撤回告訴」，並經法院核可，依鄉鎮市調解條例第28
    條第2 項規定及上開說明，應視原告已於調解成立時之98年
    7 月21日即撤回告訴，固無待告訴人另為撤回告訴之意思表
    示，惟被告既未經原告同意，即另行冒用其名義，擅刻原告
    名義印章，蓋用、撰寫撤回狀，持向高雄地檢署行使，對原
    告之姓名權自仍生侵害之情。
  (三)按故意或過失，不法侵害他人之權利者，負損害賠償責任，
    姓名權受侵害者，得請求法院除去其侵害，並得請求損害賠
    償，民法第184 條第1 項前段、第19條定有明文。被告冒用
    原告姓名為前揭行為，係侵害原告姓名權，若因此受有非財
    產上之損害，自得請求被告賠償。而被他人冒用姓名，作成
    文書憑以向檢察官撤回刑事追訴之表示，因違反被冒用人之
    意思自主權利，該侵害當會造成被冒名之人精神上痛苦，為
    社會之通念，是原告以姓名權被侵害為由，請求被告賠償非
    財產上損害，自屬有據。爰審酌為兩造名下無不動產，經濟
    情況均非佳，原告國中畢業，現在夜市設攤營生，被告高中
    肄業，為臨時工，兩造曾共同生活，被告上述犯罪情節及兩
    造先前曾經鄉鎮區調解成立等情，認被告以賠償原告二萬元
    為適當。
五、從而，原告以被告侵害其權利，請求被告賠償其非財產上損
    害，於二萬元及起訴狀繕本送達翌日即100 年6 月17日起，
    至清償日止，按週年利率百分之五計算法定遲延利息範圍內
    ，洵屬正當，應予准許，逾此金額之請求，不應准許，應予
    駁回。爰依民事訴訟法第79條，判決如主文。
中    華    民    國   100    年    8     月    31    日
                              民事第六庭
                                  審判長法官  許明進
                                  法      官  李炫德
                                  法      官  徐文祥
以上正本證明與原本無異。
本件判決不得上訴。
中    華    民    國   100    年    9     月    1     日
                                  書  記  官  陳曼智